臺灣臺中地方法院刑事判決　　　　　　 100年度訴字第2741號
公　訴　人　臺灣臺中地方法院檢察署檢察官
被　　　告　王文聰
上列被告因違反毒品危害防制條例案件，經檢察官提起公訴（10
0 年度毒偵字第2794號），被告於準備程序中就被訴事實為有罪
之陳述，經告知簡式審判程序之旨，並聽取公訴人、被告之意見
後，由本院合議庭裁定由受命法官獨任進行簡式審判程序，判決
如下：
    主    文
王文聰施用第一級毒品，累犯，處有期徒刑拾月。
    犯罪事實
一、王文聰前於民國87年6 月間，因施用毒品案件，經本院裁定
    送勒戒處所執行觀察、勒戒後，認無繼續施用毒品之傾向，
    於同年6 月17日執行完畢釋放；繼於上開觀察、勒戒執行完
    畢釋放後5 年內之同年10月間，因施用毒品案件，經本院再
    次裁定送勒戒處所執行觀察、勒戒，嗣因認無繼續施用毒品
    之傾向，於同年10月21日執行完畢釋放。復於98年間，因施
    用毒品等案件，經本院以98年度訴字第780 號判決分別判處
    有期徒刑9 月、7 月，並定應執行刑為有期徒刑1 年2 月確
    定，甫於99年6 月2 日縮刑期滿執行完畢。詎仍不知戒絕毒
    癮，基於施用第一級毒品海洛因之犯意，於100 年7 月2 日
    凌晨零時許，在其位於臺中市○○區鎮○路23號住處內，以
    將第一級毒品海洛因置於注射針筒內，並摻水稀釋後再注射
    身體之方式，施用第一級毒品海洛因1 次。嗣於100 年7 月
    3 日下午3 時30分許，因臺中市政府警察局清水分局大秀派
    出所員警蔡明彥、邱富元接獲民眾報案，指稱王文聰涉嫌侵
    入竊取鋼筋、鐵材，現遭其尾隨並攔截於臺中市○○區○○
    路與港口路200 巷附近，隨即據報趕往現場。抵達後，員警
    蔡明彥旋即透過警用電腦連線查悉王文聰為轄區內之毒品列
    管人口，遂命王文聰拉開所穿長袖上衣袖子以供檢視，發覺
    王文聰之手臂上不規則分佈有多處新舊針孔之痕跡，因而合
    理懷疑其有施用第一級毒品海洛因之嫌疑，經員警蔡明彥當
    場加以詢問，王文聰方坦承有施用第一級毒品海洛因之行為
    ，嗣經警依其同意採集尿液送驗，結果確呈可待因及嗎啡陽
    性反應，始悉上情。
二、案經臺中市政府警察局清水分局報告臺灣臺中地方法院檢察
    署檢察官偵查起訴。
    理    由
一、本件被告所犯者非為死刑、無期徒刑、最輕本刑為3 年以上
    有期徒刑之罪或高等法院管轄第一審案件，其於準備程序進
    行中，先就被訴事實為有罪之陳述，經告知其簡式審判程序
    之旨，並聽取公訴人、被告之意見後，本院合議庭依刑事訴
    訟法第273 條之1 第1 項之規定，裁定由受命法官獨任以簡
    式審判程序進行本案之審理，合先敘明。
二、上揭犯罪事實，業據被告王文聰先後迭於警詢、本院準備程
    序及審理中均坦承不諱，核與證人即查獲員警蔡明彥、邱富
    元於本院審理中證述之情節相符。而其為警採集之尿液檢體
    （尿液檢體代號：I100191 號），經送請詮昕科技股份有限
    公司檢驗結果，呈可待因、嗎啡陽性反應一節，亦有該公司
    濫用藥物尿液檢驗報告、尿液代號與真實姓名對照表附卷可
    佐。查施用海洛因後24小時內經由尿液排出之量可達使用劑
    量之80% ，該種毒品於尿液中排出之最長時限，受施用劑量
    、施用方式、個人體質及代謝情況等因素影響，因個案而異
    ，一般可檢出之最長時間為海洛因服用後2 至4 天等情，此
    業經行政院衛生署管制藥品管理局以90年5 月4 日管檢字第
    93902 號函釋明確，佐以前揭尿液檢驗報告明白揭示係以氣
    相層析質譜儀法作為確認檢驗之方式，而以氣相層析質譜儀
    分析法進行確認者，均不致產生偽陽性反應，復為同局於92
    年6 月20日以管檢字第0920004713號函釋明甚詳。準此，被
    告之尿液既經以氣相層析質譜儀法檢驗，呈嗎啡、可待因陽
    性反應，堪認被告自白於前開時、地施用第一級毒品海洛因
    等情，核與事實相符，可以採信。綜上，本案事證已臻明確
    ，被告施用第一級毒品之犯行堪予認定，應依法論科。
三、論罪科刑：
(一)、按毒品危害防制條例於92年7 月9 日修正公布，自93年1 月
    9 日施行，其中第20條、第23條將施用毒品之刑事處遇程序
    ，區分為「初犯」、「5 年內再犯」及「5 年後再犯」，依
    其立法理由之說明：「初犯」，經觀察、勒戒或強制戒治後
    ，應為不起訴處分或不付審理之裁定；經觀察、勒戒或強制
    戒治執行完畢釋放後，「5 年內再犯」者，因其再犯率甚高
    ，原實施之觀察、勒戒及強制戒治既已無法收其實效，爰依
    法追訴或裁定交付審理，至於經觀察、勒戒或強制戒治執行
    完畢釋放後，「5 年後再犯」者，前所實施之觀察、勒戒或
    強制戒治已足以遮斷其施用毒品之毒癮，為期自新及協助其
    斷除毒癮，仍適用「初犯」之規定，先經觀察、勒戒或強制
    戒治之程序，從而，僅限於「初犯」及「5 年後再犯」2 種
    情形，始應先經觀察、勒戒或強制戒治程序，倘被告於5 年
    內已再犯，經依法執行觀察、勒戒、強制戒治或追訴處罰，
    縱其第3 次（或第3 次以上）再度施用毒品之時間，在初犯
    經觀察、勒戒或強制戒治執行完畢釋放5 年以後，已不合於
    「5 年後再犯」之規定，且因已於「5 年內再犯」，顯見其
    再犯率甚高，原實施觀察、勒戒或強制戒治，已無法收其實
    效，應依該條例第10條處罰（最高法院95年第7 次、97年第
    5 次刑事庭會議決議、98年度台非字第211 號、99年度台非
    字第277 號判決可資參照）。查被告前於87年6 月間，因施
    用毒品案件，經本院裁定送勒戒處所執行觀察、勒戒後，認
    無繼續施用毒品之傾向，於同年6 月17日執行完畢釋放；繼
    於上開觀察、勒戒執行完畢釋放後5 年內之同年10月間，因
    施用毒品案件，經本院再次裁定送勒戒處所執行觀察、勒戒
    ，嗣因認無繼續施用毒品之傾向，於同年10月21日執行完畢
    釋放等情，有臺灣高等法院被告前案紀錄表在卷可稽。被告
    於所受觀察、勒戒執行完畢釋放後5 年內既已曾有再犯，本
    件即與上開條例第20條第3 項所規定之「5 年後再犯」情形
    不符，公訴人逕予起訴，自無不合。
(二)、核被告王文聰所為，係犯毒品危害防制條例第10條第1 項之
    施用第一級毒品罪。被告施用前持有第一級毒品之低度行為
    ，應為施用第一級毒品之高度行為所吸收，不另論罪。又被
    告有事實欄所示之前科及執行紀錄，有上開臺灣高等法院被
    告前案紀錄表附卷可稽，其受有期徒刑之執行完畢後，5 年
    內故意再犯本件有期徒刑以上之罪，為累犯，應依刑法第47
    條第1 項規定加重其刑。
(三)、其次，證人即本件查獲員警蔡明彥於本院審理時業已到庭明
    白結證：伊因接獲民眾報案，指稱被告涉嫌侵入竊取鋼筋、
    鐵材，現正遭其在臺中市○○區○○路與港口路200 巷附近
    攔下，伊遂趕往現場查緝；抵達後，伊就有透過警用電腦連
    線查知被告係轄區內毒品列管人口，因而要求被告需拉起身
    上所穿長袖衣袖以供檢視，伊當場就有發現被告手臂有不規
    則分佈多處新舊針孔之痕跡，因該些針孔之外觀明顯與一般
    生病的人打針的針孔痕跡不符，遂合理懷疑被告有施用過毒
    品，伊並進而直接詢問被告於近期內是否有施用過毒品，被
    告這時才坦承有施用等語（見本院100 年10月31日簡式審判
    筆錄第5 至6 頁）。另證人即在場負責警戒之員警邱富元亦
    當庭證稱：在警方詢問被告有無施用毒品之前，被告均不曾
    主動向警方表示其有施用毒品等語（見同上審判筆錄第7 頁
    ）。本院衡酌證人蔡明彥、邱富元均係清水分局大秀派出所
    員警，其等平日職司犯罪偵查工作，與被告間素昧平生又無
    仇怨，殊無甘冒偽證罪責，而故為不實證述之必要，況被告
    於警詢時亦坦承其係在警方詢問最近有無施用毒品時，方供
    稱有在自己住處內施用等語（見警卷第4 頁），益徵上開證
    人所證內容屬實，可以採信。茲因被告於遭警查獲時，即已
    先為警在其手臂上發現佈有不規則狀之新、舊注射針孔痕跡
    ，加以被告復經警查知其為轄區內之毒品列管人口，因而合
    理懷疑被告涉嫌施用毒品，縱被告事後為配合調查而向警方
    坦承犯行，究與刑法第62條前段自首之規定不符，尚無該條
    規定之適用餘地，附此敘明。
(四)、爰審酌被告經觀察、勒戒及刑罰矯治後，竟仍未戒除毒癮之
    惡習，顯然缺乏戒斷決心，惟其所為既僅屬戕害自身之行為
    ，並未侵犯其他法益，且於本院審理時復坦認犯行，犯後態
    度尚屬良好，並兼衡其犯罪之動機、目的、手段、被告之生
    活狀況及智識程度等一切情狀，認公訴人對被告求處有期徒
    刑11月，稍屬過重，爰量處如主文所示之刑，以為警惕。
據上論斷，應依刑事訴訟法第273 條之1 第1 項、第299 條第1
項前段，毒品危害防制條例第10條第1 項，刑法第11條前段、第
47條第1 項，判決如主文。
本案經檢察官周佩瑩到庭執行職務。
中    華    民    國  100     年    11    月    14    日
                  刑事第十七庭  法  官  呂綺珍
以上正本證明與原本無異。
如不服本判決應於收受送達後10日內向本院提出上訴書狀，並應
敘述具體理由；其未敘述上訴理由者，應於上訴期間屆滿後20日
內向本院補提理由書（均須按他造當事人之人數附繕本）「切勿
逕送上級法院」。
                                書記官  蕭訓慧
中    華    民    國  100     年    11    月    14    日
附錄論罪科刑法條：
毒品危害防制條例第10條
施用第一級毒品者，處 6 月以上 5 年以下有期徒刑。
施用第二級毒品者，處 3 年以下有期徒刑。